臺灣高等法院高雄分院刑事判決　　　　　　　　　九十一年度上更(一)字第二八號
　　上　訴　人
　　即　被　告　甲○○
右上訴人因違反藥事法案件，不服臺灣屏東地方法院八十八年度訴字第九六號中華民
國八十八年五月三十一日第一審判決（起訴案號：臺灣屏東地方法院檢察署八十六年
度偵字第五一六四號），提起上訴，判決後，經最高法院發回更審，本院判決如左：
    主  文
上訴駁回。
     事  實
一、甲○○曾因違反麻醉藥品管理條例案件，經法院判處有期徒刑二年十月，甫於民
    國八十六年四月二十四日執行完畢，猶不知悔改，緣周朝順（已判決有罪確定）
    明知綽號「中好」之不詳姓名之人所交其寄放之含有麻黃素成份之藥物一大包（
    驗前毛重五一二．六七三公克），係未經主管機關核准而擅自輸入之禁藥，竟基
    於寄藏禁藥之犯意，於八十六年六月二十六日下午三時許，在屏東縣新園鄉烏龍
    村予以收受，並藏置在新園鄉○○路六二號，周朝順並於當晚七時許，在屏東新
    園鄉○○路四三號甲○○住處，將前開禁藥轉交予知情之甲○○寄藏，甲○○收
    受後即將之藏置在其所騎用之重型機車行李箱內，嗣於當晚十時許，經警在新園
    鄉○○路五八巷九號查獲，並於甲○○所騎用之重型機車行李箱內扣得前開禁藥
    一大包。
二、案經屏東縣警察局東港分局報告台灣屏東地方法院檢察署檢察官偵查起訴。
     理  由
一、右揭事實，訊據上訴人即被告甲○○直承不諱，於警訊及原審偵、審中，亦同此
    供承無異，核與已判決確定之同案被告周朝順供承各情相符。又該扣案之物品經
    送行政院衛生署藥物食品檢驗局檢驗（驗前五一二‧六七三公克；驗後五一二‧
    六七０公克），確含有麻黃素成分，有行政院衛生署藥物食品檢驗局八十六年九
    月二日藥檢壹字第八六一四三三五號檢驗成績單在卷可證（見偵查卷第二三頁）
    ，被告前揭犯行，已堪認定。
二、按藥事法第二十二條第二款所稱「未經核准擅自輸入之藥品」，依同法施行細則
    第六條規定，係指該藥品「未曾由中央衛生主管機關依本法第三十九條規定核發
    輸入許可證者」而言；又同法第三十九條第一項規定：「製造、輸入藥品，應將
    其成分、規格、性能、製法之要旨，檢驗規格與方法及有關資料或證件，連同標
    籤、仿單及樣品，並繳納證書費、查驗費，申請中央衛生主管機關查驗登記，經
    核准發給藥品許可證後，始得製造或輸入。」，藥事法及其施行細則修正公布前
    之藥物藥商管理法第十六條第二款、第三十五條及同法施行細則第七條之規定，
    亦同。因此，藥品是否曾由中央衛生主管機關核准輸入，仍應視其成分、規格、
    性能、製法併同標籤、仿單及樣品等項，與前所核發之輸入許可證是否相同為斷
    ；非謂藥品一經核准輸入，不問與該輸入許可證查驗登記之內容是否相同，即可
    逕認嗣後未經核准而擅自輸入相同品名之藥品，均非藥事法第二十二條第二款所
    指之禁藥。最高法院七十一年度第二十次刑事庭會議決議：「藥物藥商管理法第
    十六條（即藥事法第二十二條）所稱之禁藥，不以毒害藥品為限，其未經核准擅
    自輸入之藥品，亦屬禁藥之一種。而凡經中央衛生主管機關核准輸入之藥品，即
    非禁藥。以後其他藥商或非藥商輸入此種藥品，不能論以同法第七十二條（即藥
    事法第八十二條）之輸入禁藥罪，其販賣、運送、寄藏、轉讓、意圖販賣而陳列
    此種藥品者，亦不能依同法第七十三條（即藥事法第八十三條）條論罪。」即本
    此意旨。換言之，其他藥商或非藥商輸入之藥品，必須曾由中央衛生主管機關依
    藥事法第三十九條規定核發輸入許可證內容相同者，始得依同法施行細則第六條
    之規定認非禁藥外，如其中有一不同，即非曾由中央衛生主管機關核准輸入之藥
    品，倘有擅自製造、輸入、販賣、供應、調劑、運送、寄藏、牙保、轉讓或意圖
    販賣而陳列者，仍應分別依同法第八十二條、第八十三條之規定處罰（最高法院
    九十一年度台上字第一○八號判決意旨）。次案麻黃素係製造甲基安非他命之主
    要原料，在藥劑上歸類，據行政院衛生署函釋謂：「麻黃素係屬原料藥，業經本
    署七十三年六月二十五日衛署藥字第四七八０八一號公告為加強管制之藥品，管
    制藥品之輸入除憑本署核發藥品許可證外，仍須逐批申請本署同意後始得輸入。
    查八十六年五月前，本署曾核准藥商自國外輸入麻黃素原料藥之紀錄，藥商如檢
    附符合本署七十三年六月二十五日衛署藥字第四七八０八一號公告之相關資料，
    申請該成分原料藥進口，經本署核准通過後，憑該輸入同意書，海關可准其輸入
    ；至該成分之製劑因未列為管制藥品，藥商憑本署核發之藥品許可證即可輸入」
    ，有行政院衛生署八十八年八月十二日衛署字第八八０三八一九一號函可稽（附
    於本院前審卷第十八頁）。即經行政院衛生署於七十三年六月二十五日衛署藥字
    第四七八０八一號函公告原料藥加強管制，為禁藥不得販賣、運送、供應。被告
    係曾違反麻醉藥品管理條例前科之人，明知該扣案之物品係含黃麻素成份之物品
    ，竟在其住處，知情收受周朝順之交付，受寄藏匿於其所騎用之重型機車行李箱
    內，係犯藥事法第八十三條第一項之寄藏禁藥罪。其收受後之持有，為寄藏之當
    然結果，不另論罪。查被告甲○○曾因違反麻醉藥品管理條例案件，經法院判處
    有期徒刑二年十月，甫於八十六年四月二十四日執行完畢，有台灣屏東地方法院
    檢察署刑案紀錄簡覆表在卷可稽，其於有期徒刑執行完畢後，五年以內再犯有期
    徒刑以上之本罪，應依累犯之規定，加重其刑。
三、原審就此部分，依藥事法第八十三條第一項，刑法第十一條前段，第四十七條規
    定，並審酌被告甲○○係累犯，素行非佳、犯罪之動機、目的、手段、查扣之黃
    麻素數量，及犯罪後仍坦承犯行態度良好等一切情狀，處有期徒刑八月。扣案之
    黃麻素物品壹包（驗前五一二‧六七三公克；驗後五一二‧六七０公克）係違禁
    物，宣告沒收之。經核原判決此部分認事用法尚無不合，量刑亦稱妥適，被告甲
    ○○上訴意旨並不否認犯罪，空言指摘原判決量刑過重不當，並無可取，上訴為
    無理由，應予駁回。
四、另被告周朝順部分，已經原審判決確定，不另論列，附此明。
據上論斷，應依刑事訴訟法第三百六十八條，判決如主文。
本案經檢察官張金塗到庭執行職務。
中        華        民        國  九十一    年    六    月  五  日
                              臺灣高等法院高雄分院刑事第四庭
                                  審判長法官  蕭權閔
                                        法官  陳吉雄
                                        法官  陳啟造
右正本證明與原本無異。
如不服本判決應於收受本判決後十日內向本院提出上訴書狀，其未述上訴理由者，
並得於提起上訴後十日內向本院補提理由書狀（均須按他造當事人之人數附繕本)「
切勿逕送上級法院」。
                                      書記官  白蘭
中    華    民    國      九十一      年      六      月     五   日
本件論罪科刑法條：
藥事法第八十三條
明知為偽藥或禁藥，而販賣、供應、調劑、運送、寄藏、牙保、轉讓或意圖販賣而陳
列者，處五年以下有期徒刑，得併科新臺幣十萬元以下罰金。
